台灣苗栗地方法院刑事判決　　　　　　　　　　　　　　九十年度訴字第三六六號
　　公　訴　人　臺灣苗栗地方法院檢察署檢察官
　　被　　　告　甲○○
　　指定辯護人　本院公設辯護人　乙○○
右列被告因違反槍砲彈藥刀械管制條例案件，經檢察官提起公訴（九十年度偵字第五
一０九號），本院判決如左：
    主  文
甲○○未經許可，製造可發射金屬具有殺傷力之土造長槍，處有期徒刑壹年捌月，併
科罰金新臺幣伍萬元，罰金如易服勞役以新臺幣玖佰元即銀元參佰元折算壹日。緩刑
伍年。
扣案之土造長槍壹支（獵槍型式，槍枝管制編號：0000000000）、火藥壹瓶（含內裝
黑色火藥經鑑驗後之殘餘部分）均沒收。
    事  實
一、甲○○明知可發射金屬或子彈、具有殺傷力之各式槍砲，非經中央主管機關許可
    ，不得製造、持有，竟於民國九十年一月間之某日，在苗栗縣泰安鄉梅園村梅園
    三號住所內，參考原住民製造獵槍作法，未經許可製造可發射金屬、具有殺傷力
    之土造長槍乙枝。並自該日起至九十年十月三十一日為警查獲之日止，在其前開
    住處持有前開槍枝及發射金屬鐵絲所用之彈藥主要組成零件火藥乙瓶。嗣經苗栗
    縣警察局持搜索票赴上址當場查獲其持有前開槍枝及鐵絲一百公克、老虎鉗乙支
    、彈藥主要組成零件火藥乙瓶（含瓶重約三百零五公克、其中黑色火藥部分約佔
    一百公克）等物。
二、案經苗栗縣警察局報請臺灣苗栗地方法院檢察署檢察官偵查起訴。
    理  由
一、右揭犯罪事實，業據被告甲○○於偵審中坦承不諱，且其所持有之土造長槍及火
    藥乙瓶等物，經送內政部警政署刑事警察局鑑驗結果，認該槍枝係由具擊發機構
    之木質槍身加裝金屬槍管組合而成土造長槍，機械性能良好，可供擊發使用，具
    殺傷力；火藥乙瓶，經取少量試燃，產生火藥燃燒時之強烈火花，認具破壞性與
    殺傷力，而依據內政部八十六年十一月二十四日台八六內警字第八六七０六八三
    號公告，火藥為爆裂物之主要組成零件，有該局九十年十一月七日刑鑑字第二一
    ００四八號鑑驗通知書、九十年十一月十二日刑偵五字第二一０八六三號爆炸（
    裂）物鑑驗通知書各一紙附卷可稽。又被告於偵查中固供稱係具有平地原住民身
    分云云，惟查被告雖居住於山地鄉，惟並非原住民，亦無平地原住民身分，有苗
    栗縣泰安鄉戶政事務所被告戶籍謄本一紙在卷可憑。此外，復有照片三幀、扣案
    之土造長槍乙支、彈藥主要組成零件火藥乙瓶可考，被告犯行應堪認定。
二、核被告所為，係違反槍砲彈藥刀械管制條例第十一條第一項、同條例第十三條第
    四項之罪。被告製造可發射金屬，具有殺傷力之長槍繼而持有之，其持有前開槍
    枝之低度行為，為製造之高度行為所吸收，不另論罪；又被告以一持有行為，觸
    犯同條例第十一條第一項（起訴書誤繕為第四項）及第十三條第四項罪名，為想
    像競合犯，應依刑法第五十五條規定，從一重之同條例第十一條第一項持有可發
    射金屬，具有殺傷力之槍砲罪處斷。又衡酌被告雖非平地原住民，然被告既自幼
    成長於山地部落，且長期居住於苗栗縣泰安鄉梅園村，是其生活作息與原住民相
    同，則其主觀上誤認應屬平地原住民身分，依其教育與知識程度，尚非虛語，而
    此種因錯誤而誤認有阻卻違法事由之存在，顯屬間接之禁止錯誤；次按被告是否
    具有平地原住民身分，原由戶籍謄本及各項選舉中即可查知，是前項錯誤就被告
    而言，並非無可避免，故前開被告之自信其行為為法律所許可，尚不得謂有正當
    理由而免除其刑事責任，僅得依刑法第十六條前段規定減輕其刑。又被告所犯之
    製造槍砲罪，其最輕本刑為五年以上有期徒刑，然被告之製造長槍，其目的與一
    般原住民相同，係因被告在山上種植甜柿、竹筍，為防止飛鼠損害其作物，而專
    供射擊飛鼠使用，並未持該長槍為其他犯罪所用，業據被告陳明在卷，檢察官於
    論告時，亦陳請對被告從輕量刑，因認本件情輕法重，被告犯罪依其情狀尚堪憫
    恕，縱科以法定最低度之刑仍嫌過重，爰依刑法第五十九條規定，酌量遞減輕其
    刑。爰審酌被告本件犯罪之動機、手段、對社會所生之危害、犯後坦承犯行，態
    度良好等一切情狀，量處如主文所示之刑，併科罰金部分並諭知易服勞役之折算
    標準。末查被告前於八十二年間雖因違反麻醉藥品管理條例、竊盜等罪，經定執
    行刑有期徒刑十月，並於八十三年六月二十六日執行完畢（未構成累犯），惟於
    執行完畢後五年以內未曾受有期徒刑以上刑之宣告，有臺灣高等法院被告全國前
    案紀錄表、臺灣苗栗地方法院檢察署刑案資料查註紀錄表等在卷可按；被告既坦
    承犯行，深具悔意，經此教訓，當知警惕而無再犯之虞，本院綜核各情，認所宣
    告之刑，以暫不執行為適當，爰併予宣告緩刑五年，以啟自新。另扣案之土造長
    槍乙支及彈藥主要組成零件黑色火藥乙瓶均係違禁物（黑色火藥部分業經鑑驗有
    所滅失，僅就鑑驗後殘餘部分沒收），爰依刑法第三十八條第一項第一款規定，
    宣告沒收之。餘扣案之老虎鉗係供剪取鐵絲使用，並非製造槍砲之工具；鐵絲一
    百公克，係供該槍枝發射時裝填使用，雖具類似子彈之功能，然既非槍砲彈藥刀
    械管制條例第十三條第一項及前揭內政部八十六年十一月二十四日台八六內警字
    第八六七０六八三號公告之彈藥主要組成零件，均非違禁物，亦無積極証據足認
    係被告製造槍砲、持有彈藥主要組成零件罪之犯罪所得、使用、預備之物，爰均
    不予宣告沒收。
據上論斷，應依刑事訴訟法第二百九十九條第一項前段、槍砲彈藥刀械管制條例第十
一條第一項、第十三條第四項、刑法第十一條前段、第十六條前段、第五十五條、第
五十九條、第四十二條第二項、第七十四條第二款、第三十八條第一項第一款、罰金
罰鍰提高標準條例第二條、現行法規所定貨幣單位折算新臺幣條例第二條，判決如主
文。
本件經檢察官李殷財到庭執行職務。
中      華      民      國    九十一    年      三      月     十九     日
                                        臺灣苗栗地方法院刑事第一庭
                                            法  官  楊  台  清
右正本證明與原本無異。
如不服本判決，應於判決送達後十日內，向本院提出上訴狀（須附繕本），上訴於台
灣高等法院臺中分院
                                            書記官  李  惠  雯
中      華      民      國    九十一    年      三      月     十九     日
附錄論罪科刑法條
槍砲彈藥刀械管制條例第十一條第一項、第四項、第十三條第四項
槍砲彈藥刀械管制條例第十一條
未經許可，製造、販賣或運輸第四條第一項第一款所稱其他可發射金屬或
子彈具有殺傷力之各式槍砲者，處五年以上有期徒刑，併科新臺幣一千萬
元以下罰金。
未經許可，轉讓、出租或出借前項所列槍砲者，處三年以上十年以下有期
徒刑，併科新臺幣七百萬元以下罰金。
意圖供自己或他人犯罪之用，而犯前二項之罪者，處無期徒刑或七年以上
有期徒刑，併科新臺幣一千萬元以下罰金。
未經許可，持有、寄藏或意圖販賣而陳列第一項所列槍砲者，處一年以上
七年以下有期徒刑，併科新臺幣七百萬元以下罰金。
第一項至第三項之未遂犯罰之。
槍砲彈藥刀械管制條例第十三條
未經許可，製造、販賣或運輸槍砲、彈藥之主要組成零件者，處三年以上
十年以下有期徒刑，併科新台幣七百萬元以下罰金。
未經許可，轉讓、出租或出借前項零件者，處一年以上七年以下有期徒刑
，併科新台弊五百萬元以下罰金。
意圖供自己或他人犯罪之用，而犯前二項之罪者，處五年以上有期徒刑，
併科新台幣一千萬元以下罰金。
未經許可，持有、寄藏或意圖販賣而陳列第一項所列零件者，第六月以上
五年以下有期徒刑，併科新台幣三百萬元以下罰金。
第一項至第三項之未遂犯罰之。
